臺灣橋頭地方法院刑事判決　　　　　　 110年度交訴字第46號
公　訴　人　臺灣橋頭地方檢察署檢察官
被　　　告　蔡月惠



選任辯護人　陳建宏律師
上列被告因公共危險案件，經檢察官提起公訴（110 年度偵字第
7690號），被告於準備程序中就被訴事實為有罪之陳述，經告以
簡式審判之旨，並聽取意見後，經本院合議庭裁定由受命法官獨
任行簡式審判程序，本院判決如下：
    主    文
蔡月惠犯肇事致人傷害逃逸罪，累犯，處有期徒刑陸月，如易科
罰金，以新臺幣壹仟元折算壹日。
    犯罪事實
一、蔡月惠於民國110年5 月3日上午9 時34分許，駕駛車牌號碼
    0000-00 號自用小客車，沿高雄市鳥松區本館路由北往南方
    向行駛於左轉專用道，行經該路段與大昌路交岔路口，欲左
    轉進入大昌路時，本應注意汽車行駛至交岔路口轉彎時，應
    遵守燈光號誌（其行向設有直行箭頭綠燈、左轉箭頭綠燈、
    黃燈、紅燈共4 種燈光號誌），而依當時雖天候雨，但日間
    光線良好，路面鋪裝柏油、無缺陷，亦無障礙物，視距良好
    ，並無不能注意之情事；詎其竟疏未注意該路口號誌之指示
    ，於其行向號誌仍顯示直行箭頭綠燈、左轉箭頭綠燈尚未亮
    起前，即貿然自高雄市鳥松區本館路北往南之左轉專用道，
    欲左轉進入大昌路，適向偉廷騎乘車牌號碼000-0000號普通
    重型機車，由對向即高雄市鳥松區本館路由南往北方向行駛
    ，行至案發地點，為閃避蔡月惠上開車輛而失控打滑人、車
    倒地，因而受有左下肢多處擦挫傷3X2公分、1X1公分之傷害
    （過失傷害部分，未據向偉廷告訴）。詎蔡月惠明知已肇事
    致人受傷，僅短暫停留查看，然未報警、呼叫救護車、等候
    員警或救護人員到場處理，亦未留下任何聯繫資料，未經向
    偉廷同意，隨即基於肇事逃逸之犯意，逕自駕駛上開自小客
    車離開現場而逃逸。嗣經警據報前往現場處理，並調閱案發
    現場附近監視器錄影畫面，因而循線查悉上情。
二、案經高雄市政府警察局仁武分局報告臺灣橋頭地方檢察署檢
    察官偵查起訴。
    理    由
一、按除被告所犯為死刑、無期徒刑、最輕本刑為3 年以上有期
    徒刑之罪或高等法院管轄第1 審案件者外，於第273 條第1
    項程序進行中，被告先就被訴事實為有罪之陳述時，審判長
    得告知被告簡式審判程序之旨，並聽取當事人、代理人、辯
    護人及輔佐人之意見後，裁定進行簡式審判程序；除簡式審
    判程序、簡易程序及第376 條第1 項第1 款、第2 款所列之
    罪之案件外，第一審應行合議審判，刑事訴訟法第273 條之
    1 第1 項、第284 條之1 分別定有明文。本件被告蔡月惠所
    犯係死刑、無期徒刑、最輕本刑為3 年以上有期徒刑之罪或
    高等法院管轄第一審案件以外之罪，並於本院行準備程序時
    就被訴事實為有罪之陳述，本院合議庭依前揭規定，經評議
    結果，裁定改由受命法官獨任行簡式審判程序進行審理，是
    本件之證據調查，依刑事訴訟法第273 條之2 規定，不受同
    法第159 條第1 項、第161 條之2 、第161 條之3 、第163
    條之1 及第164 條至第170 條規定之限制，合先敘明。
二、認定犯罪事實所憑證據及理由
  ㈠上開犯罪事實，業據被告於本院準備程序及審判程序坦承不
    諱（見交訴卷第131頁、第146頁、第154 頁），核與證人即
    被害人向偉廷於警詢所述相符（見警卷第7 頁至第10頁、第
    43頁至第44頁），並有道路交通事故現場圖（見警卷第37頁
    ）、道路交通事故調查報告表㈠、㈡（見警卷第39頁至第42
    頁）、案發現場附近之監視器錄影畫面及被告汽車行車紀錄
    器錄影畫面（見警卷第19頁至第21頁）、案發現場、車損及
    被害人傷勢照片（見警卷第22頁至第28頁；交訴卷第37頁至
    第99頁）、臺灣橋頭地方檢察署檢察事務官110年6月18日、
    110年9月16日之勘驗報告（見偵卷第15頁至第19頁、第33頁
    至第44頁）、案發地點之GOOGLE地圖（見偵卷第21頁至第22
    頁）、被害人之大東醫院診斷證明書及醫療費用收據（見偵
    卷第29之1頁至第31頁）、被害人所騎乘之車牌號碼000-000
    0 號普通重型機車車輛詳細資料報表（見警卷第29頁）、被
    告所駕駛之車牌號碼0000-00 號自用小客車車輛詳細資料報
    表（見警卷第31頁）、高雄市政府警察局舉發違反道路交通
    管理事件通知單（見警卷第33頁至第35頁）附卷可稽，復經
    本院勘驗案發時被告汽車行車紀錄器錄影及案發地點附近之
    路口監視器錄影明確，有本院勘驗筆錄及擷圖在卷可參（見
    交訴卷第124頁至第131頁、第159頁至第215頁），洵堪認定
    。又上開路口於案發時之號誌週期共120秒，第1時相為本館
    路北往南直行箭頭綠燈，南往北圓形綠燈通行66秒（含黃燈
    3秒、全紅3秒）；第2 時相為本館路北往南左轉箭頭綠燈23
    秒（含黃燈3秒、全紅3 秒），此有高雄市政府交通局110年
    12月17日高市交智運字第11050854100 號函及檢附之時制計
    畫表在卷可證（見交訴卷第27頁至第29頁）。亦即被告行向
    （本館路北往南）之號誌含有直行箭頭綠燈、左轉箭頭綠燈
    、黃燈、紅燈4 種燈號之號誌。而經本院於準備程序勘驗被
    告對向（即本館路南往北）之路口監視器錄影光碟及被告汽
    車行車紀錄器錄影，可知本件案發時，被告行向之號誌為直
    行箭頭綠燈，有本院勘驗筆錄及擷圖在卷可參（見交訴卷第
    125 頁至第127頁、第130頁、第175頁至第187頁），核至上
    開本館路與大昌路之時相表，足證案發時上開路口為第1 時
    相，即案發時被告行向（本館路北往南）之車輛僅能直行，
    不得進行左轉，須俟第1時相共66秒結束後，第2時相開始，
    被告行向之號誌轉為左轉箭頭綠燈時，被告車輛始得進行左
    轉。堪認被告係在其行向之號誌為直行箭頭綠燈，未待左轉
    箭頭綠燈亮起前，即逕行左轉之事實，甚為明確。
  ㈡按汽車行駛至交岔路口轉彎時，應遵守燈光號誌，道路交通
    安全規則第102 條第1項第1款訂有明文。又按箭頭綠燈，表
    示僅准許車輛依箭頭指示之方向行駛，道路交通標誌標線號
    誌設置規則第206條第2款第1 目亦有明文。被告既考領有普
    通小型車駕駛執照，有其駕駛執照查詢資料在卷可稽（見交
    訴卷第115 頁），應知上開交通規則之規定，則其駕駛汽車
    行至案發地點，自應注意該等規定，而依當時情形，雖天候
    雨，但有日間自然光線，路面鋪裝柏油、無缺陷，亦無障礙
    物，視距良好，並無不能注意之情事，有道路交通事故調查
    報告表（一）在卷可憑（見警卷第39頁至第40頁），竟疏未
    遵守前揭規定，俟左轉箭頭綠燈亮起後始進行左轉，反而於
    其行向號誌仍顯示直行箭頭綠燈，僅准許車輛直行之情形下
    ，即貿然自高雄市鳥松區本館路北往南之左轉專用道，逕行
    左轉進入大昌路，致依號誌直行之被害人機車為閃避被告所
    駕駛之車輛而失控人、車倒地，被告之駕駛行為自有過失。
    又被告之過失行為既係造成被害人人、車倒地，而受有上開
    傷害之直接原因，則被告之過失行為與被害人所受之傷害間
    ，亦有相當因果關係。
  ㈢綜上所述，足認被告之任意性自白與事實相符，洵堪採信。
    本案事證明確，被告上開犯行，堪以認定，應予依法論科。
三、論罪科刑
  ㈠按行為後法律有變更者，適用行為時之法律；但行為後之法
    律有利於行為人者，適用最有利於行為人之法律，刑法第2
    條第1項定有明文。查被告行為後，刑法第185條之4 業經修
    正，於110年5月21日三讀通過，並經總統於110年5月28日以
    華總一義字第11000050241號令公布，自110 年5月30日施行
    。修正前刑法第185條之4係規定：「駕駛動力交通工具肇事
    ，致人死傷而逃逸者，處1年以上7年以下有期徒刑」，修正
    後則規定：「（第一項）駕駛動力交通工具發生交通事故，
    致人傷害而逃逸者，處6月以上5年以下有期徒刑；致人於死
    或重傷而逃逸者，處1年以上7年以下有期徒刑。（第二項）
    犯前項之罪，駕駛人於發生交通事故致人死傷係無過失者，
    減輕或免除其刑」，此次修法係鑑於司法院釋字第777 號解
    釋，認為過去刑法第185條之4肇事逃逸罪有關「肇事」要件
    有違法律明確性原則，且現行刑度規定對情節輕微個案過苛
    而不符憲法罪刑相當原則，為使刑事法律責任更為明確，除
    將「肇事」之要件修正為「發生交通事故」，且縱使駕駛動
    力交通工具發生交通事故致人死傷係無過失，其逃逸者，亦
    予以處罰，課以交通事故當事人應停留在現場向傷者或警察
    等有關機關表明身分，並視現場情形通知警察機關處理、協
    助傷者就醫、對事故現場為必要之處置等責任，以免發生二
    次事故確保公眾交通安全及人身保障，並符合法律明確性原
    則，復依法益侵害之結果，分別規定致人傷害而逃逸者，處
    6月以上5年以下有期徒刑，致人於死或重傷而逃逸者，處1
    年以上7 年以下有期徒刑；另就駕駛人於發生交通事故致人
    死傷係無過失之情形，設有減輕或免除其刑之規定，以兼顧
    個案情節輕重之適當處罰，並合於憲法罪刑相當原則之要求
    。是經比較新舊法之結果，本件於修正前應科處1年以上7年
    以下有期徒刑；修正後則科處6月以上5年以下有期徒刑，顯
    然修正後之新法較有利於被告，依刑法第2條第1項但書規定
    ，本案應適用被告行為後即修正後刑法第185條之4之規定。
    查被告駕駛自小客車與被害人所騎乘之機車發生交通事故，
    並致被害人受有前揭犯罪事實欄所載尚未達刑法第10條第4
    項重傷害程度之一般傷害後逃逸，且其對本件交通事故之發
    生有過失等情，業經本院認定如前；是核被告所為，係犯修
    正後刑法第185條之4第1項前段之肇事致人傷害逃逸罪。
  ㈡按司法院釋字第775 號解釋，依解釋文及理由之意旨，係指
    構成累犯者，不分情節，一律加重最低本刑，於不符合刑法
    第59條所定要件之情形下，致生行為人所受之刑罰超過其所
    應負擔罪責之個案，不符罪刑相當原則、比例原則。於此範
    圍內，在修正累犯規定前，為避免發生上述罪刑不相當之情
    形，法院就該個案應裁量是否加重最低本刑；依此，該解釋
    係指個案量處最低法定刑，又無適用刑法第59條減輕規定之
    情形，法院應依此解釋意旨裁量不予加重最低本刑（最高法
    院108年度臺上字第1512號、108年度臺上字第1287號、108
    年度臺上字第1280號、108年度臺上字第1111號、108年度臺
    上字第976號、107年度臺上字第4184號、108 年度臺上字第
    338號、108 年度臺上字第3526號、108年度臺上字第3123號
    判決意旨參照）。查被告前於107 年間因違反區域計畫法案
    件，經本院以107年度簡字第464號判決判處有期徒刑2 月確
    定，於107年9月20日執行完畢等情，有臺灣高等法院被告前
    案紀錄表在卷可按（見交訴卷第113 頁）。則其受徒刑執行
    完畢後，5 年以內故意再犯本件有期徒刑以上之罪，為累犯
    。惟本院審酌被告所為成立累犯之上開案件，與本案之犯罪
    類型、行為態樣均屬相異，侵害之法益型態有別等情，及考
    量被害人因本案車禍事故雖受有前揭傷勢，然傷害尚屬輕微
    ，且被告就其所涉過失傷害部分，業已與被害人達成和解，
    被害人未提出告訴，有其等之和解書在卷可佐（見偵卷第29
    頁），足見被告已積極彌補損害，復無證據足以認定被告就
    本案犯行，具有特別惡性或對刑罰反應力薄弱，是本院認並
    無依累犯規定加重其最低法定本刑之必要。
  ㈢爰審酌被告因疏未注意交通規則而過失肇事，致被害人受有
    前開傷勢，復於肇事後，不思報警、呼叫救護車、等候員警
    或救護人員到場處理，亦未留下任何聯繫資料，未經被害人
    同意，逕行駕車離開現場，置被害人之生命、身體之安全於
    不顧，實值非難；再衡酌被害人所受之上開傷勢狀況尚屬輕
    微，被告就其所涉過失傷害部分，業已與被害人達成和解，
    已如前述；及被告高職畢業之智識程度，自陳目前無工作，
    已婚，仰賴其配偶扶養，與配偶同住之家庭生活狀況（見交
    訴卷第156 頁被告於本院審判程序所述）等一切情狀，量處
    如主文所示之刑，並諭知易科罰金之折算標準。
據上論斷，應依刑事訴訟法第273條之1第1項、第299條第1 項前
段，刑法第2條第1項但書、（修正後）第185條之4第1 項前段、
第47條第1項、第41條第1項前段，判決如主文。
本案經檢察官靳隆坤提起公訴，檢察官梁詠鈞到庭執行職務。
中    華    民    國   111    年    1     月    28    日
                  刑事第三庭  法  官  翁碧玲
以上正本證明與原本無異。
如不服本判決應於收受送達後20日內向本院提出上訴書狀，並應
敘述具體理由；如未敘述上訴理由者，應於上訴期間屆滿後20日
內向本院補提理由書（均須按他造當事人之人數附繕本）「切勿
逕送上級法院」。
中    華    民    國   111    年    1     月    28    日
                              書記官  鄭珓銘
修正後中華民國刑法第185條之4
駕駛動力交通工具發生交通事故，致人傷害而逃逸者，處6 月以
上5 年以下有期徒刑；致人於死或重傷而逃逸者，處1 年以上7
年以下有期徒刑。
犯前項之罪，駕駛人於發生交通事故致人死傷係無過失者，減輕
或免除其刑。